【裁判字號】    96,勞訴,85
【裁判日期】    970626
【裁判案由】    給付退休金
【裁判全文】
臺灣板橋地方法院民事判決              96年度勞訴字第85號
原      告  乙○○
            丁○○
被      告  新海瓦斯股份有限公司
法定代理人  甲○○
訴訟代理人  丙○○
上列當事人間請求給付退休金事件，本院於民國97年6 月12日言
詞辯論終結，判決如下：
    主  文
被告應給付原告乙○○新臺幣貳佰玖拾陸萬貳仟捌佰玖拾玖元，
及自民國九十六年八月三日起至清償日止，按週年利率百分之五
計算之利息。
被告應給付原告丁○○新臺幣貳佰陸拾捌萬玖仟陸佰伍拾元，及
自民國九十六年九月二日起至清償日止，按週年利率百分之五計
算之利息。
訴訟費用由被告負擔。
本判決第一項得假執行；但被告如以新臺幣貳佰玖拾陸萬貳仟捌
佰玖拾玖元為原告乙○○預供擔保，得免為假執行。
本判決第二項得假執行；但被告如以新臺幣貳佰陸拾捌萬玖仟陸
佰伍拾元為原告丁○○預供擔保，得免為假執行。
    事實及理由
一、原告起訴主張：
（一）緣原告乙○○自民國67年2 月1 日起即已進入被告公司服
      務，迄於96年7 月1 日止，原告即已符合勞動基準法第54
      條所規定之年滿60歲強制退休之要件，故而被告公司於96
      年7 月3 日依法命令原告乙○○退休。而原告丁○○則於
      67年1 月4 日開始受僱於被告公司，及至96年8 月2 日則
      已符合勞動基準法第53條第2 款工作滿25年之自請退休要
      件，故於96年8 月2 日自被告公司退休。
（二）原告2 人既已自被告公司退休，被告公司依勞動基準法第
      55條規定自應對原告2 人為退休金給付。被告公司亦著手
      召開退休準備金監督委員會會議，擬為相關程序之進行而
      得以儘速讓原告2 人領取專款提撥於中央信託局之退休準
      備金，然事與願為，被告公司前任退休準備金監督委員會
      副主任委員林子文拒絕辦裡印信之移交，而產業工會亦遲
      未再推派新任退休準備金間度委員會委員人選，而監督委
      員間因此無法互選副主任委員，以至於被告公司遲遲無法
      用妥相關印信，而使原告2 人無法領取退休金，對此，主
      管機關臺北縣勞工局亦曾明確發函請被告公司產業工會應
      儘速選任委員，甚至行政院勞工委員會亦發文要求工會應
      另推候補委員，以保勞工領取退休金之權利，惟工會仍未
      予選任。
（三）原告2 人退休權益即無法受保護，原告2 人不得已遂先行
      向臺北縣政府勞工局申請勞資爭議調解，希冀得以法律方
      式儘速取得退休金，原告既於起訴前已先申請當地主管機
      關就本件勞資糾紛實施調解，核屬該當民事訴訟法第406
      條第1 項第2 款規定，經其他法定調解機關調解未成立者
      。是本件起訴前即無庸再經法院調解，而無民事訴訟法地
      403 條第1 項第8 款規定之適用。而原告2 人所請求者皆
      同為退休金給付，為同種類之請求，且本於事實上及法律
      上同種之原因者，依據民事訴訟法第53條第3 款規定，得
      為共同提起本件訴訟。
（四）原告2 人確實已分別符合勞動基準法第54條強制退休及同
      法第53條自請退休要件，依法自被告公司退休無誤，故而
      被告公司實有依法向原告2 人為退休金給付之義務無疑。
      然僅因被告公司無法順利召開退休金監督委員會，無法順
      利依據勞工退休準備金提撥及管理辦法第6 條規定讓原告
      2 人順利領取退休金。原告2 人爰依退休金給付請求權，
      分別得請求之數額如下：
   1、原告乙○○自67年2 月1 日起開始受僱於被告公司，96年
      7 月3 日退休，其工作年資有29年之久，退休金基數計為
      44點5 基數，而原告乙○○退休前6 個月平均工資為66,5
      82元，依據勞動基準法第55條規定，被告應給付原告乙○
      ○之退休金共計為2,962,899 元。
   2、原告丁○○自67年1 月4 日起開始受僱於被告公司，96年
      8 月2 日退休，其工作年資有29年之久，退休金基數計為
      45基數，而原告丁○○退休前6 個月平均工資為59,770元
      ，依據勞動基準法第55條規定，被告應給付原告丁○○之
      退休金共計為2,689,650元。
（五）併聲明：1 、被告應給付原告乙○○2,962,899 元及自96
      年8 月3 日起至清償日止按年息5%計算之利息。2 、被告
      應給付原告丁○○2,689,650 元及自96年9 月2 日起至清
      償日止按年息5%計算之利息。3 、原告2 人分別願以現金
      供擔保，請准宣告假執行。
二、被告則對於原告2 人之上開請求表示認諾。
三、按當事人於言詞辯論時為訴訟標的之認諾者，應本於其認諾
    為該當事人敗訴之判決，民事訴訟法第384 條定有明文。被
    告於言詞辯論時為訴訟標的之認諾，法院即應不調查原告所
    主張為訴訟標的之法律關係是否果屬存在，而以認諾為該被
    告敗訴之判決基礎，最高法院45年臺上字第31號判例可資參
    照。本件原告乙○○、丁○○分別主張被告應給付退休金2,
    962,899 元、2,689,650 元及法定遲延利息一節，既為被告
    於本院97年6 月12日言詞辯論期日表示認諾原告2 人之請求
    （見本院卷第65頁），揆諸前揭說明，本院自應本於被告之
    認諾為其敗訴之判決。
四、從而，原告乙○○請求被告應給付退休金2,962,899 元及自
    96年8 月3 日起至清償日止按年息5%計算之利息，原告丁○
    ○請求被告應給付退休金2,689,650 元及自96年9 月2 日起
    至清償日止按年息5%計算之利息，皆為有理由，應予准許。
五、按本於被告認諾之判決，法院應依職權宣告假執行，為民事
    訴訟法第389 條第1 項第1 款所明定。查被告既已對原告2
    人之請求為認諾，揆諸前揭法條規定，此部分本院自應依職
    權宣告假執行。並依被告之聲請，分別為原告2 人供擔保免
    為假執行之宣告。
六、結論：本件原告之訴為有理由，依民事訴訟法第78條、第38
    9 條第1 項第1 款、第392 條第2 項，判決如主文。
中    華    民    國    97    年    6     月    26    日
                  民事第二庭    法  官  陳靜茹
以上正本係照原本作成。
如不服本判決，應於判決送達後20日內，向本院提出上訴狀（須
附繕本）。
中    華    民    國    97    年    7     月    10    日
                                書記官  孫國慧


司法院資訊處製作；財團法人民間司法改革基金會備份。
